臺灣新北地方法院刑事判決
111年度審訴字第1233號
公  訴  人  臺灣新北地方檢察署檢察官
被      告  陳采潔



上列被告因偽造文書等案件，經檢察官提起公訴（111年度偵字
第16050號），被告於本院準備程序中就被訴事實為有罪之陳述
，經告知簡式審判程式之旨，並聽取當事人之意見後，經本院合
議庭裁定由受命法官獨任行簡式審判程式，判決如下：
    主  文
陳采潔犯行使偽造準私文書罪，處有期徒刑叁月，如易科罰金，
以新臺幣壹仟元折算壹日。
未扣案之數位租車合約書上偽造之「劉雨蓉」署名電磁紀錄壹枚
沒收。　　
    事  實
一、陳采潔前因租車事宜，取得其前男友許憲岦之友人劉雨蓉之
    國民身分證、汽車駕駛執照之照片電子檔，留存在其手機內
    而未刪除。詎陳采潔未經劉雨蓉同意或授權，竟基於冒用身
    分而使用他人交付之國民身分證及行使偽造準私文書之犯意
    ，於民國110年8月17日，在新北市○○區○○街000號10樓居所
    ，使用網路連結至永貿汽車租賃有限公司（下稱永貿公司）
    之網站，冒用劉雨蓉身分辦理租用車牌號碼000-0000號自用
    小客車，而於該網站上填寫數位租車合約書時，在該合約書
    上「立合約書人」欄偽造「劉雨蓉」之署名電磁紀錄1枚，
    用以表示係劉雨蓉本人承租上開車輛之意，而偽造該數位租
    車合約書之電磁紀錄準私文書後，連同劉雨蓉之國民身分證
    、汽車駕駛執照之照片檔，一併傳送給永貿公司，再將劉雨
    蓉之國民身分證列印出來，自行拍攝其手持劉雨蓉之國民身
    分證之照片後，將該自拍照片檔案傳送給永貿公司以供審核
    ，使永貿公司誤認係劉雨蓉本人租用上開車輛，而同意出租
    ，足生損害於劉雨蓉及永貿公司對於車輛租借管理之正確性
    。嗣陳采潔駕駛上開車輛違規遭員警逕行舉發，經永貿公司
    向劉雨蓉請求賠償時，始悉上情。
二、案經劉雨蓉訴由桃園市政府警察局蘆竹分局報告臺灣臺北地
    方檢察署檢察官及永貿公司訴請臺灣士林地方檢察署檢察官
    後，均陳請臺灣高等檢察署檢察長核轉臺灣新北地方檢察署
    檢察官偵查起訴。
    理  由
一、本案被告陳采潔所犯係死刑、無期徒刑、最輕本刑為3年以
    上有期徒刑以外之罪，且非高等法院管轄第一審案件，其於
    準備程式中就被訴事實為有罪之陳述，經本院告知簡式審判
    程式之旨，並聽取公訴人、被告之意見後，本院合議庭裁定
    由受命法官獨任進行簡式審判程式審理，則本案證據之調查
    ，依刑事訴訟法第273條之2規定，自不受同法第159條第1項
    、第161條之2、第161條之3、第163條之1及第164條至第170
    條規定之限制，合先敘明。
二、上開犯罪事實，業據被告於偵查、本院準備程序及審理時均
    坦承不諱，核與證人即告訴人劉雨蓉於警詢及偵查中、證人
    許憲岦於警詢時、證人即告訴人永貿公司之代理人黃信溢於
    偵查中證述之情節相符（見臺灣臺北地方檢察署111年度偵
    字第1953號卷【下稱偵字第1953號卷】第12至13頁、第15至
    16頁、第34頁；臺灣士林地方檢察署111年度他字第1731號
    卷【下稱他字第1731號卷】第60至62頁），並有交通違規照
    片1張、超速違規之舉發違反道路交通管理事件通知單1紙、
    電子郵件擷取畫面6張、租車合約書1份（含劉雨蓉之國民身
    分證、汽車駕駛執照照片截圖、被告手持劉雨蓉之國民身分
    證自拍照片截圖）等附卷可稽（見偵字第1953號卷第21頁、
    第23至25頁；他字第1731號卷第7至9頁；臺灣新北地方檢察
    署111年度偵字第16050號卷第13至19頁），足認被告上開任
    意性自白與事實相符，堪以採信。本案事證明確，被告犯行
    洵堪認定，應依法論科。　
三、論罪科刑：
(一)罪名：　　
 1、按電磁紀錄，謂以電子、磁性、光學或其他相類之方式所製
    成，而供電腦處理之紀錄；藉機器或電腦之處理所顯示之聲
    音、影像或符號等電磁紀錄，足以為表示其用意之證明者，
    關於本章及本章以外各罪，以文書論，刑法第10條第6項、
    第220條第2項分別定有明文。電子文件係指文字、聲音、圖
    片、影像、符號或其他資料，以電子或其他以人之知覺無法
    直接認識之方式，所製成足以表示其用意之紀錄，而供電子
    處理之用者；電子簽章則係指依附於電子文件並與其相關連
    ，用以辨識及確認電子文件簽署人身分、資格及電子文件真
    偽者，電子簽章法第2條第1、2款復有明文，堪認電子簽章
    法所規定之電子文件及電子簽章，均屬刑法之電磁紀錄。是
    未得他人授權或同意，利用網際網路在網站上輸入他人身分
    及消費資料等電磁紀錄而製成電子文件，或進而在電子文件
    上為電子簽章，並傳送予業者，使業者接收後經由電腦加以
    判讀，足以表示該電子文件之用意，並可辨識或確認簽署人
    身分、資格及電子文件真偽，即與行使偽造準私文書之要件
    相合。
 2、核被告所為，係犯戶籍法第75條第3項後段之冒用身分而使
    用他人交付之國民身分證罪，及刑法第216條、第210條、第
    220條第2項之行使偽造準私文書罪。又被告於上開數位租車
    合約書「立合約書人」欄上偽造「劉雨蓉」署名電磁紀錄1
    枚之行為，係偽造準私文書之部分行為，而偽造準私文書之
    低度行為復為行使偽造準私文書之高度行為所吸收，均不另
    論罪。
(二)罪數：　　
　　被告所犯冒用身分而使用他人交付之國民身分證罪、行使偽
    造準私文書罪之目的相同，且行為具有局部同一性，屬一行
    為觸犯數罪名之想像競合犯，應依刑法第55條規定，從一重
    之行使偽造準私文書罪處斷。
(三)被告構成累犯之事實及應加重其刑之事項，均應由檢察官主
    張並具體指出證明之方法後，經法院踐行調查、辯論程序，
    方得作為論以累犯及是否加重其刑之裁判基礎（最高法院刑
    事大法庭110年度台上大字第5660號裁定意旨參照）。查：
    公訴意旨雖主張被告為累犯，惟並未主張或說明被告應依累
    犯規定加重其刑，僅請求參照司法院釋字第775號解釋意旨
    予以審酌是否加重其刑等語，是公訴人既未主張及說明被告
    應依累犯規定加重其刑，揆諸上開最高法院裁定意旨，本院
    自無從就此加重事項予以審究。然基於累犯資料本來即可以
    在刑法第57條第5款「犯罪行為人之品行」中予以負面評價
    ，自仍得就被告可能構成累犯之前科、素行資料，列為刑法
    第57條第5款所定「犯罪行為人之品行」之審酌事項。於此
    情形，該可能構成累犯之前科、素行資料即可列為量刑審酌
    事由，對被告所應負擔之罪責予以充分評價（最高法院110
    年度台上大字第5660號裁定意旨參照），附此敘明。
(四)量刑：　　　　　
    爰審酌被告未經告訴人劉雨蓉之同意或授權，假冒劉雨蓉之
    身分，使用劉雨蓉之身分證、以劉雨蓉之名義向告訴人永貿
    公司租用車輛，足生損害於劉雨蓉之權益及永貿公司對車輛
    租借管理之正確性，其犯罪動機、目的及手段均無可取，所
    為實屬不該，且其前有因違反毒品危害防制條例案件經法院
    判處罪刑確定及執行完畢之紀錄，有臺灣高等法院被告前案
    紀錄表在卷可查，素行非佳；兼衡被告為高職肄業之智識程
    度（見本院卷附個人戶籍資料查詢結果）、於本院審理時自
    陳之家庭生活與經濟狀況（見本院簡式審判筆錄第4頁）、
    告訴人等所受損害程度，及犯後坦承犯行，惟未能與告訴人
    等和解賠償損害或取得諒解等一切情狀，量處如主文所示之
    刑，並諭知易科罰金之折算標準。
四、沒收：
　  按刑法第219條規定，偽造之印章、印文或署押，不問屬於
    犯人與否，沒收之，係採義務沒收主義，凡偽造之印章、印
    文或署押，不論是否屬於犯人所有，苟不能證明業已滅失，
    均應依法宣告沒收（最高法院96年度台上字第1310號判決意
    旨參照）。查：被告於永貿公司網站系統內之數位租車合約
    書「立合約書人」欄上偽造之「劉雨蓉」署押電磁紀錄1枚
    ，係偽造之署押，應依上開規定，不問屬於犯人與否，沒收
    之。至偽造之數位租車合約書，雖係供被告犯罪所用之物，
    然業經傳送予永貿公司收受，已非屬被告所有，且非違禁物
    ，爰不予宣告沒收。　　
據上論斷，應依刑事訴訟法第273條之1第1項、第299條第1項前
段，戶籍法第75條第3項後段，刑法第11條前段、第216條、第21
0條、第220條第2項、第55條、第41條第1項前段、第219條，判
決如主文。
本案經檢察官簡群庭偵查起訴，由檢察官黃明絹到庭執行職務。
中　　華　　民　　國　　111 　年　　11　　月　　23　　日
　　　　　　　　　刑事第二十五庭  法　官  白光華
上列正本證明與原本無異。
如不服本判決，應於判決送達後20日內敘明上訴理由，向本院提
出上訴狀（應附繕本），上訴於臺灣高等法院。其未敘述上訴理
由者，應於上訴期間屆滿後20日內向本院補提理由書「切勿逕送
上級法院」。
                                  書記官  楊貽婷
中　　華　　民　　國　　111 　年　　11　　月　　23　　日
附錄本判決論罪科刑法條全文：　　　　　　　　　　　　　　中華民國刑法第210條
偽造、變造私文書，足以生損害於公眾或他人者，處5年以下有
期徒刑。

中華民國刑法第216條
行使第210條至第215條之文書者，依偽造、變造文書或登載不實
事項或使登載不實事項之規定處斷。

中華民國刑法第220條
在紙上或物品上之文字、符號、圖畫、照像，依習慣或特約，足
以為表示其用意之證明者，關於本章及本章以外各罪，以文書論
。
錄音、錄影或電磁紀錄，藉機器或電腦之處理所顯示之聲音、影
像或符號，足以為表示其用意之證明者，亦同。　　　　

戶籍法第75條
意圖供冒用身分使用，而偽造、變造國民身分證，足以生損害於
公眾或他人者，處5年以下有期徒刑、拘役或科或併科新臺幣50
萬元以下罰金。
行使前項偽造、變造之國民身分證者，亦同。
將國民身分證交付他人，以供冒名使用，或冒用身分而使用他人
交付或遺失之國民身分證，足以生損害於公眾或他人者，處3年
以下有期徒刑、拘役或科或併科新臺幣30萬元以下罰金。